臺灣新北地方法院刑事判決
110年度審訴字第1388號
公  訴  人  臺灣新北地方檢察署檢察官
被      告  林功輝





上列被告因偽造文書等案件，經檢察官提起公訴（110年度偵字
第34744號），被告於本院準備程式中就被訴事實為有罪之陳述
，經告知簡式審判程式之旨，並聽取當事人之意見後，經本院合
議庭裁定由受命法官獨任行簡式審判程式，判決如下：
    主  文
林功輝犯如附表二主文欄所示之罪，各處如附表二主文欄所示之
刑及沒收。應執行有期徒刑伍月，如易科罰金，以新臺幣壹仟元
折算壹日。  
    事  實
一、林功輝係典固人文股份有限公司（址設臺北市○○區○○路0段0
    00號12樓之1，業經主管機關命令解散，下稱典固公司）之
    負責人，其復為游碧玉之女蕭雅如之前夫。林功輝明知游碧
    玉並非典固公司之股東、董事或監察人，亦未曾出席任何股
    東會、董事會，竟利用游碧玉前協助其借貸而取得游碧玉身
    分證件之機會，而分別為下列行為：
(一)林功輝基於行使偽造私文書、使公務員登載不實之犯意，於
    民國102年3月28日前某時許，委託不知情之刻印人員偽刻「
    游碧玉」（篆體字形）之印章1顆後，而於102年3月28日，
    接續在如附表一編號1至4所示之典固公司102年3月28日股東
    臨時會議事錄上「記錄」之欄位內、董事會議事錄上「記錄
    」之欄位內、董事會簽到簿上「董事游碧玉」之欄位內及董
    事願任同意書「立同意書人」之欄位內，偽造如附表一編號
    1至4所示之印文或簽名，藉以虛偽表彰游碧玉為上開會議之
    紀錄、出席董事會及願任董事之意，而偽造各該私文書後，
    進而併同持交臺北市政府辦理公司變更登記而行使之，致不
    知情之臺北市政府承辦公務員為形式審查後，於102年4月24
    日將游碧玉為典固公司董事之不實事項，登載在職務上所掌
    之典固公司變更登記表公文書上，足以生損害於游碧玉及臺
    北市政府對公司登記管理之正確性。
(二)林功輝為辦理典固公司設立地址變更登記，另基於行使偽造
    私文書之犯意，於104年11月23日前某時許，委託不知情之
    刻印人員偽刻「游碧玉」（楷體字形）之印章1顆後，而於1
    04年11月23日，接續在如附表一編號5、6所示之典固公司10
    4年11月23日董事會議事錄上「記錄」之欄位內及董事會簽
    到簿上「董事游碧玉」之欄位內，偽造如附表一編號5、6所
    示之印文或簽名，藉以虛偽表彰游碧玉為該會議之紀錄及出
    席董事會之意，而偽造各該私文書後，進而併同持交臺北市
    政府辦理公司變更登記而行使之，足以生損害於游碧玉。
(三)林功輝基於行使偽造私文書、使公務員登載不實之犯意，於
    105年7月20日，在如附表一編號7所示之典固公司105年7月2
    0日監察人願任同意書「立同意書人」之欄位內，偽造如附
    表一編號7所示之簽名，藉以虛偽表彰游碧玉願任典固公司
    監察人之意，而偽造該私文書後，進而持交臺北市政府辦理
    公司變更登記而行使之，致不知情之承辦公務員為形式審查
    後，於105年7月29日將游碧玉為典固公司監察人之不實事項
    ，登載在職務上所掌之典固公司變更登記表公文書上，足以
    生損害於游碧玉及臺北市政府對公司登記管理之正確性。
二、案經游碧玉訴由臺灣新北地方檢察署檢察官偵查起訴。
　　理  由
一、本案被告林功輝所犯均係死刑、無期徒刑、最輕本刑為3年
    以上有期徒刑以外之罪，且均非高等法院管轄第一審案件，
    其於準備程式中就被訴事實為有罪之陳述，經本院告知簡式
    審判程式之旨，並聽取公訴人、被告之意見後，本院合議庭
    裁定由受命法官獨任進行簡式審判程式審理，則本案證據之
    調查，依刑事訴訟法第273條之2規定，自不受同法第159條
    第1項、第161條之2、第161條之3、第163條之1及第164條至
    第170條規定之限制，合先敘明。　
二、上開犯罪事實，業據被告於偵查、本院準備程序及審理時均
    坦承不諱，並有刑事告訴狀1紙（見他字卷第3至11頁）、如
    附表一所示之各該偽造之私文書及典固公司102年4月24日、
    104年12月4日、105年7月29日變更登記表各1 份（見偵字卷
    第33、43、45、57、67頁）等附卷可稽，足認被告上開任意
    性自白與事實相符，堪以採信。本案事證明確，被告犯行洵
    堪認定，應依法論科。
三、論罪科刑：
(一)新舊法比較之說明：
    被告為本案犯行後，刑法第214條業經立法院於108年12月3
    日三讀通過有關罰金刑之修正，總統於108年12月25日公布
    ，並自同年月27日施行，然上開條文於72年6月26日後並未
    修正，故於94年1月7日刑法修正施行後，所定罰金之貨幣單
    位為新臺幣，且其罰金數額依刑法施行法第1條之1第2項前
    段規定提高為30倍，是本次修法僅將上開條文之罰金數額調
    整換算成新臺幣後予以明定，並無新舊法比較問題，應逕予
    適用修正後刑法第214條，合先敘明。
(二)罪名：　　
 1、按刑法第214條所謂使公務員登載不實事項於公文書罪，須
    一經他人之聲明或申報，公務員即有登載之義務，並依其所
    為之聲明或申報予以登載，而屬不實之事項者，始足構成。
    若其所為聲明或申報，公務員尚須為實質之審查，以判斷其
    真實與否，始得為一定之記載者，即非本罪所稱之使公務員
    登載不實。而公司法第388條已規定：主管機關對於公司登
    記之申請，認為有違反本法或不合法定程序者，應令其改正
    ，非俟改正合法後，不予登記（按該條文於107年8月1日修
    正為「主管機關對於各項登記之申請，認為有違反本法或不
    合法定程式者，應令其改正，非俟改正合法後，不予登記」
    ，惟此次修法僅為文字修正，不影響主管機關審查形式）。
    亦即主管機關形式上審查其是否「違反本法」或「不合法定
    程式」而已，倘其申請形式上合法，即應准予登記，不再為
    實質之審查（最高法院100年度台上字第746號判決意旨、96
    年度第5次刑事庭會議決議參照）。
 2、事實欄一(一)部分：
　　核被告所為，係犯刑法第216條、第210條之行使偽造私文書
    罪、刑法第214條之使公務員登載不實罪；其偽造印章、印
    文及簽名之行為係偽造私文書之階段行為，偽造私文書之行
    為復為其後行使偽造私文書之行為所吸收，均不另論罪。
 3、事實欄一(二)部分：
　(1)核被告所為，係犯刑法第216條、第210條之行使偽造私文
     書罪；其偽造印章、印文及簽名之行為係偽造私文書之階
     段行為，偽造私文書之行為復為其後行使偽造私文書之行
     為所吸收，均不另論罪。
　(2)按刑法第214條所謂使公務員登載不實事項於公文書罪，須
     一經他人聲明或申報，公務員即有登載之義務，並依其所
     為之聲明或申報予以登載，而其登載之內容又屬不實之事
     項，始足構成（最高法院91年第17次刑事庭會議決議參照
     ）。被告此部分犯行，無證據證明其使公務員辦理登載之
     公司地址為不實，揆諸上開說明，尚難認涉犯刑法第214條
     之使公務員登載不實罪（公訴意旨亦未認被告涉有此犯行
     ），附此敘明。　 
 4、事實欄一(三)部分：
　　核被告所為，係犯刑法第216條、第210條之行使偽造私文書
    罪、刑法第214條之使公務員登載不實罪；其偽造簽名之行
    為係偽造私文書之階段行為，偽造私文書之行為復為其後行
    使偽造私文書之行為所吸收，均不另論罪。
(三)間接正犯：
　　事實欄一(一)、(二)部分，被告利用不知情之刻印人員分別
    偽刻「游碧玉」印章各1顆，以遂其上開犯行，均為間接正
    犯。
(四)罪數：
 1、被告分別偽造如附表一編號1至4（事實欄一㈠部分）、5至6
    （事實欄一㈡部分）所示私文書之行為，各係於密切接近之
    時間、地點實施，無非係欲達成其後辦理公司變更登記之接
    續動作，侵害同一法益，各舉動之獨立性極為薄弱，且主觀
    上係出於單一犯意而為之，依一般社會健全概念，於時間差
    距上，難以強行分離，分別應視為數個舉動之接續施行，合
    為包括之一行為予以評價，各屬接續犯。 
 2、被告就事實欄一(一)、(三)部分所犯行使偽造私文書罪與使
    公務員登載不實罪，其實行行為有局部重疊，為想像競合犯
    ，均應依刑法第55條前段規定，各從一重之行使偽造私文書
    罪處斷。
 3、被告所犯上開行使偽造私文書罪共3罪間，犯意各別，行為
    互殊，應予分論併罰。
(五)量刑：　　
　  爰審酌被告為典固公司負責人，竟為圖自身便利，而以上開
    方式為本案犯行，不僅損害告訴人游碧玉之權益，事實欄一
    (一)(三)部分亦使臺北市政府對於公司登記管理之正確性造
    成損害，其犯罪動機、目的均無可憫，犯罪手段亦當非難；
    兼衡其素行、告訴人所受損害之程度，並參以其高中畢業之
    智識程度（見本院卷附之個人戶籍資料查詢結果），於本院
    審理時自陳之家庭生活與經濟狀況（見本院簡式審判筆錄第
    5頁），及被告犯後坦承犯行之態度，告訴人於本院審理時
    請求從輕量刑等一切情狀，分別量處如主文所示之刑，並均
    諭知易科罰金之折算標準，及定其應執行之刑，並諭知易科
    罰金之折算標準。
四、沒收：
(一)查被告於事實欄一(一)、(二)所示之行為後，刑法於104年1
    2月30日修正沒收之規定，並於105年7月1日施行，而修正後
    刑法第2條第2項明定，沒收適用「裁判時」之法律，故本案
    關於沒收部分，一律均適用修正後刑法沒收之規定，不生新
    舊法比較之問題。
(二)按刑法第219條規定偽造之印章、印文或署押，不問屬於犯
    人與否，沒收之。係採義務沒收主義，凡偽造之印章、印文
    或署押，不論是否屬於犯人所有，亦不論有無搜獲扣案，苟
    不能證明其已滅失，均應依法宣告沒收（最高法院94年度台
    上字第3518號判決意旨參照）。本件被告利用不知情之刻印
    人員，分別偽刻「游碧玉」印章各1顆，雖未扣案，惟無積
    極證據證明業已滅失，自不問屬於犯人與否，應依刑法第21
    9條規定宣告沒收。又被告分別於如附表一所示之文書上偽
    造之「游碧玉」印文及簽名，亦不問屬於犯人與否，均應依
    刑法第219條之規定，分別於其所犯各罪之宣告刑項下諭知
    沒收。
(三)次按偽造之文書，非屬被告所有，即不得再對各該文書諭知
    沒收（最高法院43年台上字第747 號判例意旨參照）。查被
    告偽造如附表一所示之各文書，業經被告行使而交付予臺北
    市政府持有，已非屬被告所有之物，爰均不予宣告沒收。　
據上論斷，應依刑事訴訟法第273條之1第1項、第299條第1項前
段，刑法第210條、第216條、第214條、第55條前段、第41條第1
項前段、第51條第5款、第219條，刑法施行法第1條之1第1項，
判決如主文。
本案經檢察官劉恆嘉偵查起訴，檢察官高智美到庭執行職務。
中　　華　　民　　國　　111 　年　　2 　　月　　16　　日
                  刑事第二十五庭  法  官  白光華
以上正本證明與原本無異
如不服本判決，應於判決送達後20日內敘明上訴理由，向本院提
出上訴狀 (應附繕本) ，上訴於臺灣高等法院。其未敘述上訴理
由者，應於上訴期間屆滿後20日內向本院補提理由書「切勿逕送
上級法院」。　　
                                  書記官　楊貽婷
中　　華　　民　　國　　111 　年　　2 　　月　　16　　日
附錄本案論罪科刑法條全文：
中華民國刑法第210條
偽造、變造私文書，足以生損害於公眾或他人者，處5年以下有
期徒刑。

中華民國刑法第216條
行使第210條至第215條之文書者，依偽造、變造文書或登載不實
事項或使登載不實事項之規定處斷。

中華民國刑法第214條
明知為不實之事項，而使公務員登載於職務上所掌之公文書，足
以生損害於公眾或他人者，處3年以下有期徒刑、拘役或1萬5千
元以下罰金。

附表一：
編號 文書名稱 偽造之印文或簽名數量 卷頁出處 1 102年3月28日股東臨時會議事錄 「游碧玉」之印文壹枚 他字卷第19頁 2 102年3月28日董事會議事錄 「游碧玉」之印文壹枚 他字卷第21頁 3 102年3月28日董事會簽到簿 「游碧玉」之簽名壹枚 他字卷第23頁 4 102年3月28日董事願任同意書 「游碧玉」之簽名壹枚 他字卷第25頁 5 104年11月23日董事會議事錄 「游碧玉」之印文壹枚 他字卷第27頁 6 104年11月23日董事會簽到簿 「游碧玉」之簽名壹枚 他字卷第29頁 7 105年7月20日監察人願任同意書 「游碧玉」之簽名壹枚 他字卷第33頁 

附表二：　　　　
編號   犯罪事實               主文欄  一 如事實欄一（一）所示之事實 林功輝犯行使偽造私文書罪，處有期徒刑叁月，如易科罰金，以新臺幣壹仟元折算壹日。未扣案偽造之「游碧玉」印章壹顆（篆體字形）、偽造如附表一編號1至4所示之「游碧玉」印文及簽名各貳枚，均沒收。  二 如事實欄一（二）所示之事實 林功輝犯行使偽造私文書罪，處有期徒刑貳月，如易科罰金，以新臺幣壹仟元折算壹日。未扣案偽造之「游碧玉」印章壹顆（楷體字形）、偽造如附表一編號5至6所示之「游碧玉」印文及簽名各壹枚，均沒收。  三 如事實欄一（三）所示之事實 林功輝犯行使偽造私文書罪，處有期徒刑叁月，如易科罰金，以新臺幣壹仟元折算壹日。偽造如附表一編號7所示之「游碧玉」簽名壹枚沒收。